【裁判字號】    89,重訴,104
【裁判日期】    900213
【裁判案由】    履行契約
【裁判全文】
臺灣新竹地方法院民事判決  八十九年度重訴字第一○四號
    原      告  甲○○
                        身分證.
    送達代收人  丙○○  住新竹.
    被      告  乙○○  住新竹.
                        身分證.
右當事人間請求履行契約事件，本院判決如左：
    主    文
原告之訴駁回。
訴訟費用由原告負擔。
    事    實
甲、原告方面：
一、聲明：求為判決被告應給付原告新台幣（下同）五十萬元。
二、陳述：
    緣原告與被告於民國八十六年五月二十日就門牌號碼為新竹市○○路○段四八二
    號之房屋一棟（下稱系爭房屋），簽訂租賃契約，由原告向被告承租系爭房屋，
    租賃期間自八十六年五月二十日起至八十八年五月十九日止，原告並當場給付押
    租金五十萬元予被告，詎被告嗣後竟未將系爭房屋交付原告使用，且系爭房屋沒
    有門窗，所以原告並未搬進去住；又依據兩造所訂租賃契約書第十條之約定系爭
    房屋要能辦營利事業登記證，因辦不出來，即被告未依據契約書第十條履行契約
    ，所以契約終止，今兩造之租賃期間亦已屆滿，為此依據租賃契約書第四條之規
    定請求被告返還上開押租金。
三、證據：提出租賃契約書、建物謄本各一件、存證信函四件、新竹市消防局函、本
    院八十五年度竹簡字第四六三號刑事簡易判決、台灣新竹地方法院檢察署檢察官
    簡易判決處刑書、新竹市政府商業登記罰鍰處分書各一件為證。
乙、被告方面：
一、聲明：求為判決駁回原告之訴。
二、陳述：
    確有與原告就系爭房屋簽訂租賃契約書，並收受押租金五十萬元，但被告有將系
    爭房屋交予原告使用，原告並簽發十二紙面額十二萬元之支票交予被告給付租金
    ，但最後一紙即八十七年四月二十日之支票未兌現，被告於八十七年七月十五日
    寄發存證信函給原告，表示押租金已不足抵房租，原告置之不理，此後亦未繳納
    租金；嗣於同年八月十九日原告簽立切結書，約定原告應於同年八月三十一日前
    搬遷完畢，但原告違約未搬，又約定同年九月五日須搬遷完畢，被告因此收回系
    爭房屋；原告未將屋內之廢棄物清除，致被告之房屋二年內無法出租；因原告有
    積欠被告租金，所以被告不可能將押租金返還原告。
三、證據：提出切結書二件、台灣高等法院檢察署處分書一件為證。
    理    由
一、查原告主張與被告於八十六年五月二十日就門牌號碼為新竹市○○路○段四八二
    號之房屋一棟（即系爭房屋），簽訂租賃契約，由原告向被告承租系爭房屋，租
    賃期間自八十六年五月二十日起至八十八年五月十九日止，原告並當場給付押租
    金五十萬元予被告之事實，業據原告提出租賃契約書一件為證，復為被告所不爭
    執，是原告此部分之主張，應信為實在。至於原告另主張被告於訂約後未將系爭
    房屋交付原告使用，暨依照租賃契約書第十條之約定系爭房屋要能辦營利事業登
    記證，因辦不出來，即被告未依據契約書第十條履行契約，故兩造間之租賃契約
    已終止云云，則為被告所否認，並提出切結書二件以資佐證。查被告所提出之切
    結書立書人均為原告，內容記載原告同意於八十七年八月三十一日以前自系爭房
    屋遷出將系爭房屋交還被告（嗣原告未依約履行，另立乙紙切結書記載至遲於八
    十七年九月五日中午十二時搬遷完畢）等字樣，而原告亦不否認切結書上原告簽
    名之真正，故由上開切結書內容可見被告應有將系爭房屋交付原告使用，蓋若如
    原告主張被告未交付系爭房屋，則原告何須簽立上開同意返還系爭房屋之切結書
    ；況原告亦自陳雖被告未交付系爭房屋，但原告有繼續付房租等語（見本院九十
    年一月三十日言詞辯論筆錄），出租人未將租賃物交付承租人使用，承租人卻仍
    願續付房租，事屬少見，原告主張明顯不符常情，是本件由切結書內容應可認定
    被告已將系爭房屋交付原告使用，原告關於被告未交付系爭房屋之主張，並不足
    採。又原告雖主張依據租賃契約書第十條之約定，系爭房屋須能辦理營利事業登
    記證，嗣因未能辦理故租賃契約已終止云云，然查租賃契約書第十條係約定：「
    租約屆滿或由違約遷出時，乙方（即原告）之任何遺留不搬之傢俱、機械、什物
    等件，甲方（即被告）得視作廢棄物，乙方願聽任甲方處理，決不異議，乙方遷
    出時，應同時將營業登記辦妥遷出，並將是項證明文件交與甲方。」等字，內容
    中關於將營利事業登記辦妥遷出等情，應係指若原告有以系爭房屋作為營業處所
    辦理營利事業登記時，則於約滿遷出時應一併將該營利事業登記遷出，並未有原
    告所主張兩造曾約定系爭房屋須能辦理營利事業登記證否則契約即終止乙情，是
    原告此部分之主張，亦不足採。
二、按押租金乃租賃契約成立時，以擔保承租人之租金債務為目的，由承租人交付於
    出租人之金錢，故於租賃契約終了時，倘承租人有欠租或負有損害賠償債務者，
    其所交付之押租金當然抵充。所謂當然抵充，即無須當事人之意思表示，亦不問
    當事人之意思如何，當然抵充而結算其差額。又抵充乃出租人之權利而非義務，
    租賃關係存續中出租人亦得以押租金抵充欠租，於此情形等於出租人拋棄押租金
    返還期限之期限利益，承租人無反對之權利。查本件原告主張因兩造間之租賃期
    間屆滿，請求被告返還押租金云云，被告則辯稱訂約時原告交付十二紙支票予被
    告以支付第一年之租金，但最後一紙支票即八十七年四月二十日之票款被告未領
    到，自此原告即未付租金，原告所付之押租金已不足抵租金等語；原告對此雖另
    主張伊未交付十二紙支票予被告。然查據兩造所訂之租賃契約書第三條關於租金
    之記載為：「第一年八十六年五月二十日起，每月租金為扣繳後之淨額新台幣壹
    拾貳萬元正，即日收全年十二張支票」。可見訂約當日原告確實有交付十二紙支
    票予被告，且原告於告訴被告詐欺之刑事案件中，亦自承有簽發上開支票予被告
    ，此有被告所提出之台灣高等法院檢察署八十九年度議字第一九五二號處分書一
    件在卷足按；至於被告辯稱原告自八十七年四月二十日起即未依約給付租金乙情
    ，此不僅由被告分別於八十七年五月二十一日、七月十五日寄予原告之存證信函
    內容可知（見原告所提出之存證信函二件），且由事後原告簽立切結書表示同意
    返還系爭房屋予被告之客觀情事益可徵，被告抗辯原告未付租金一事非虛，否則
    原告何須於租賃期間未屆滿前簽立切結書同意返還房屋。此外，原告復無法提出
    其他證據證明其自八十七年四月二十日起有依約交付房租之事實，是被告上開所
    辯，應認可採。又由切結書內容可見，兩造已有終止系爭房屋之租賃契約之合意
    ，故自八十七年四月二十日起至同年九月五日原告將系爭房屋返還被告止四個半
    月之租金共計五十四萬元，依首揭關於押租金之說明，被告本有權利主張以原告
    所交付之押租金五十萬元抵充原告所積欠被告之上開租金。故本件原告以兩造之
    租賃期間屆滿，請求被告返還押租金五十萬元，為無理由，不應准許。
三、本判決事證已臻明確，兩造其餘攻擊防禦及舉證，經審酌後，於判決之結果不生
    影響，爰不一一論述。
據上論結，本件原告之訴為無理由，依民事訴訟法第七十八條，判決如主文。
中      華      民      國    九十      年      二      月    十三      日
                                  臺灣新竹地方法院民事第二庭
~B法      官  魏瑞紅
右為正本係照原本作成。
如對本判決上訴，須於判決送達後廿日內向本院提出上訴狀。
~B法院書記官  李桂珠
中      華      民      國    九十      年      二      月    十三      日


司法院資訊處製作；財團法人民間司法改革基金會備份。
